臺灣桃園地方法院民事裁定　　　　　110年度消債更字第331號
聲　請　人
即　債務人　陳紫怡　
代　理　人　朱陳筠律師（法扶律師）
上列當事人因消費者債務清理事件聲請更生，本院裁定如下：
    主  文
債務人陳紫怡自民國一一○年十一月三十日下午五時起開始更生
程序。
命司法事務官進行本件更生程序。
    理  由
一、聲請意旨略以：聲請人為外聘授課之有氧舞蹈老師，每月收
    入約新臺幣（下同）2 、3 萬元，名下別無任何財產，而無
    擔保或無優先權之債務總額約為305 萬2,216 元，復未經法
    院裁定開始清算程序或宣告破產，於民國95年6 月間與銀行
    公會進行前置協商程序而協商成立，惟嗣後因不可歸責於己
    之事由致毀諾，聲請人每月收入扣除必要生活費用後，無法
    清償上開債務，爰聲請更生等語。
二、按債務人不能清償債務或有不能清償之虞者，得依消費者債
    務清理條例（下稱消債條例）所定更生或清算程序，清理其
    債務；債務人無擔保或無優先權之本金及利息債務總額未逾
    1,200 萬元者，於法院裁定開始清算程序或宣告破產前，得
    向法院聲請更生；法院開始更生程序之裁定，應載明其年、
    月、日、時，並即時發生效力，消債條例第3 條、第42條第
    1 項及第45條第1 項分別定有明文。次按債務人對於金融機
    構負債務者，在聲請更生或清算前，應向最大債權金融機構
    請求協商債務清償方案，或向其住、居所地之法院或鄉、鎮
    、市、區調解委員會聲請債務清理之調解；協商或調解成立
    者，債務人不得聲請更生或清算。但因不可歸責於己之事由
    ，致履行有困難者，不在此限；消債條例施行前，債務人依
    金融主管機關協調成立之中華民國銀行公會會員，辦理消費
    金融案件無擔保債務協商機制與金融機構成立之協商，準用
    前2 項之規定，同條例第151 條第1 項、第7 項、第9 項定
    有明文。
三、經查：
  ㈠關於前置協商之要件：
    聲請人曾聲請消費者債務清理之債務協商，與銀行公會調解
    成立，約定清償方案為自95年6 月起，分80期，年利率百分
    之3.88，每月向當時最大債權銀行即華泰商業銀行股份有限
    公司（下稱華泰銀行）清償3 萬7,484 元，聲請人則於96年
    4 月通知毀諾，此有華泰銀行陳報狀及協商機制協議書在卷
    可稽（見消債更卷第15至39頁）。是以，本院自應審究聲請
    人向本院聲請更生，是否符合消債條例第151 條第7 項但書
    所列之不可歸責於己之事由，致履行有困難之情形。聲請人
    陳稱協商當時為外聘授課之有氧舞蹈老師，每月薪資約6 、
    7 萬元，因主要授課地點之亞力山大集團公司（即亞力山大
    健康休閒俱樂部）於96年初開始欠薪，聲請人收入銳減為3
    、4 萬元，無法負擔還款金額致毀諾等語，業提出收入明細
    及存摺影本以佐（見司消債調卷第42至87頁），經核大致相
    符，參以亞力山大健康休閒俱樂部於96年間確實曾因資金問
    題無預警歇業，堪認聲請人主張因亞力山大積欠薪資導致收
    入銳減等語屬實，是倘以4 萬元列計聲請人每月收入，而每
    月最低生活費用則以行政院衛生福利部所公告96年臺灣省每
    人每月最低生活費用為9,509 元之1.2 倍即1 萬1,411 元為
    列計，每月收入扣除必要支出後僅剩餘2 萬8,589 元（計算
    式：4 萬－1 萬1,411 元＝2 萬8,589 元），顯無法繼續履
    行還款方案3 萬7,484 元，足見聲請人乃因不可歸責於己之
    事由始毀諾，故本件聲請合乎上開法律之規定。
  ㈡聲請人之債務總額：
    聲請人陳報無擔保或無優先權之債務總額約305 萬2,216 元
    ，依金融機構債權人中國信託商業銀行股份有限公司、台新
    國際商業銀行股份有限公司、國泰世華商業銀行股份有限公
    司、日盛國際商業銀行股份有限公司陳報債權之金額分別為
    134 萬5,184 元、39萬9,870 元、36萬7,588 元、32萬9,08
    9 元（見司消債調卷第115 至122 頁、第127 至129 頁），
    經最大債權銀行華泰銀行整合上開債權人及花旗（台灣）商
    業銀行股份有限公司、台中商業銀行股份有限公司、遠東國
    際商業銀行股份有限公司、永豐商業銀行股份有限公司之債
    權後，陳報金融機構債權額為528 萬5,157 元（見司消債調
    卷第133 至139 頁）；依非金融機構債權人良京實業股份有
    限公司陳報債權之金額為77萬9,607 元（見司消債調卷第12
    3 至126 頁）。故本件聲請人之債務總額應為606 萬4,764
    元（計算式：528 萬5,157 元＋77萬9,607 元＝606萬4,764
    元）。
  ㈢關於聲請人之財產及收入：
    聲請人名下別無任何財產，此有全國財產稅總歸戶財產查詢
    清單、中華民國人壽保險商業同業公會保險業通報作業資訊
    系統資料查詢結果表在卷可稽（見司消債調卷第26、41頁）
    ；收入部分，聲請人陳稱現為外聘授課之有氧舞蹈老師，每
    月薪資約2 、3 萬元等語，業提出收入證明切結書（含帳冊
    ）、薪轉存摺以佐（見消債更卷第45至79頁），經核大致相
    符，如以聲請人110 年6 至10月薪資計算，平均每月薪資約
    2 萬180 元【計算式：（8,000 元＋8,000 元＋2 萬100 元
    ＋3 萬2,400 元＋3 萬2,400 元）÷5 ＝2 萬180 元】，另
    聲請人每月領有育兒補助5,000 元，此有中華郵政存摺影本
    在卷可稽（見消債更卷第57至61頁），故本院以2 萬5,180
    元（計算式：2 萬180 元＋5,000 元＝2 萬5,180 元）列計
    每月收入。
  ㈣關於聲請人之必要支出：
  1.依聲請人最新陳報內容僅陳明每月必要支出金額為1 萬5,28
    1 元，而未明列各項支出之數額、原因及種類，亦未就上開
    支出提出相關單據（見司消債調卷第15頁），然本院審酌此
    金額未逾行政院衛生福利部所公告110 年桃園市每人每月最
    低生活費用每人每月為1 萬5,281 元之1.2 倍即1 萬8,337
    元之範圍（參酌消債條例第64條之2 第1 項之規定），是以
    1 萬5,281 元為聲請人個人每月必要之支出，尚屬合理。
  2.子女扶養費5,000元：
    聲請人自陳育有1 名未成年子女，每月扶養費5,000 元，並
    提出未成年子女之戶籍謄本為證（見司消債調卷第11頁）。
    查聲請人之子女為未成年（於109 年生），應認無謀生能力
    ，堪認有受扶養之必要。本院衡聲請人之未成年人子女尚屬
    年幼，日常生活較為單純，其支出應較成年人為低，爰依11
    0 年度桃園市每人每月最低生活費標準之1.2 倍即1 萬8,33
    7 元之6 成為標準計算，核估未成年子女扶養費應為1 萬1,
    002 元（計算式：1 萬8,337 元×60％＝1 萬1,002 元，小
    數點以下四捨五入】，是聲請人主張未成年子女扶養費5,00
    0 元，尚屬合理，准予列計。
  3.準此，聲請人每月維持基本生活和履行法定扶養義務之必要
    金額應為2 萬281 元（計算式：1 萬5,281 元＋5,000 元＝
    2 萬281 元）。
四、聲請人以上開收入扣除必要支出後，每月有餘額4,899 元（
    計算式：2 萬5,180 元－2 萬281 元＝4,899 元）可供清償
    債務，則聲請人欲全數清償上開債務至少需約104 年（計算
    式：606 萬4,764 元÷4,899 元÷12≒103.16），聲請人現
    年42歲（67年出生），距勞工強制退休年齡（65歲）約23年
    ，審酌聲請人目前之收支及財產狀況，至其退休時止，顯無
    法清償聲請人前揭所負欠之債務總額。又聲請人名下並無任
    何財產，顯無一次清償所有債務之可能，考量該積欠債務之
    利息或違約金仍在增加中等情況，堪認聲請人之收入及財產
    狀況，已有不能清償上開債務之虞，自應許聲請人得藉由更
    生程序清理債務。
五、綜上所述，聲請人係消費者，已有不能清償債務之虞，雖經
    消費者債務清理調解成立，惟因不可歸責致履行有困難，而
    查無消債條例第6 條第3 項、第8 條或第46條各款所定應駁
    回更生聲請之事由，則其聲請，應屬有據，爰裁定准許，並
    依同條例第16條第1 項規定，命司法事務官進行更生程序如
    主文。
六、本院裁定准許開始更生程序，俾使聲請人得以重建經濟生活
    ，惟本裁定不生免責效力，須聲請人於更生程序中與債權人
    協定更生方案，並持續履行，始能依消債條例第73條免責，
    附此敘明。
中    華    民    國   110    年    11    月    30    日
                  民事第一庭    法  官  許自瑋
正本係照原本作成。
本裁定不得抗告。
本裁定業已於110年11月30日下午5時公告。
中    華    民    國   110    年    11    月    30    日
                                書記官  吳光彧